---
title: "Analyse de Carbone/Azote sous gradient de CO2"
author: "Océane"
output: 
  html_document:
    code_folding: hide
    toc: true
    toc_float: true
    df_print: paged
---



```{r setup, include=FALSE}
knitr::opts_chunk$set(echo = TRUE, message=FALSE, warning=FALSE )
library(tidyverse)
library(splines)
library(ggpubr)
library(jsonlite)
```


# Contexte

Tous les échantillons sont bien passés sauf un.


# N%

## Visualisation



```{r, fig.width=10, fig.height=8}
data <- 
  read.table("../data/OC_08_N-C_corrected.csv", sep=',', h=T, na.strings = "NA") %>%
  rename(N=X.N, C=X.C, Tube=Nom) %>%
  mutate(Tube = as.numeric(str_remove(Tube, ',000')),
         Poids = as.numeric(str_replace(Poids, ',', '.')),
         N = as.numeric(str_replace(N, ',', '.')),
         C = as.numeric(str_replace(C, ',', '.'))) %>%
  inner_join(read.csv("../data/OC_08_annotation.csv", sep=';'), by="Tube") %>%
  rename(N_nutrition = N.y, N=N.x)

DF=4
data %>%
  ggplot(aes(x=CO2, y=N, color=N_nutrition, fill=N_nutrition))+
  geom_smooth(method = "lm", se = T, size = 1, alpha=0.3,
              formula = y ~ ns(x, df=DF))+
  geom_boxplot(aes(group=interaction(CO2, N_nutrition), color=N_nutrition), 
               alpha=1, width=20, fill="white", outlier.alpha = 0)+
  geom_dotplot(aes(group=interaction(CO2, N_nutrition)),
               binaxis='y', stackdir='center', dotsize = 0.35)+ 
  theme_pubr() + 
  scale_color_brewer(palette = "Accent") + 
  scale_fill_brewer(palette = "Accent") + 
  ylab("N%") +
  ggtitle("N% of plants under CO2 gradient and 2 types of N nutrition")+
  xlim(c(390, 910)) +
  labs(subtitle = "Spline interpolation, N=11 or 12 per CO2*N condition")
```

Après discussion avec Thibaut, les deux valeurs les plus extrèmes pour le Mix à 775ppm (3.1 et 8.8) sont des problèmes de dosage dans l'appareil (une partie de l'azote du premier a fini dans le deuxième). Il propose de re-doser 132, 141, 142 et 121 :)



## Modèle par splines


```{r}
data %>%
  lm(formula=N ~ ns(CO2, df=DF)*N_nutrition)%>%
  summary()

data.frame(ns(data$CO2, df=DF)) %>%
  mutate(CO2 = data$CO2) %>%
  gather(key="DF", value = "Value", contains("X")) %>%
  ggplot(aes(x=CO2, y=Value, color=DF))+
  geom_point() + geom_smooth() + theme_pubr()
```


# C%

```{r, fig.width=10, fig.height=8}
data %>%
  ggplot(aes(x=CO2, y=C, color=N_nutrition, fill=N_nutrition))+
  geom_smooth(method = "lm", se = T, size = 1, alpha=0.3,
              formula = y ~ ns(x, df=DF))+
  geom_boxplot(aes(group=interaction(CO2, N_nutrition), color=N_nutrition), 
               alpha=1, width=20, fill="white", outlier.alpha = 0)+
  geom_dotplot(aes(group=interaction(CO2, N_nutrition)),
               binaxis='y', stackdir='center', dotsize = 0.35)+ 
  theme_pubr() + 
  scale_color_brewer(palette = "Accent") + 
  scale_fill_brewer(palette = "Accent") + 
  ylab("C%") +
  ggtitle("C% of plants under CO2 gradient and 2 types of N nutrition")+
  xlim(c(390, 910)) +
  labs(subtitle = "Spline interpolation, N=11 or 12 per CO2*N condition")

data %>%
  lm(formula=C ~ ns(CO2, df=DF)*N_nutrition)%>%
  summary()
```

# Ratio N/C

```{r, fig.width=10, fig.height=8}
data %>%
  ggplot(aes(x=CO2, y=N/C, color=N_nutrition, fill=N_nutrition))+
  geom_smooth(method = "lm", se = T, size = 1, alpha=0.3,
              formula = y ~ ns(x, df=DF))+
  geom_boxplot(aes(group=interaction(CO2, N_nutrition), color=N_nutrition), 
               alpha=1, width=20, fill="white", outlier.alpha = 0)+
  geom_dotplot(aes(group=interaction(CO2, N_nutrition)),
               binaxis='y', stackdir='center', dotsize = 0.35)+ 
  theme_pubr() + 
  scale_color_brewer(palette = "Accent") + 
  scale_fill_brewer(palette = "Accent") + 
  ylab("N/C") +
  ggtitle("N/C of plants under CO2 gradient and 2 types of N nutrition")+
  xlim(c(390, 910)) +
  labs(subtitle = "Spline interpolation, N=11 or 12 per CO2*N condition")


data %>%
  lm(formula=N/C ~ ns(CO2, df=DF)*N_nutrition)%>%
  summary() 
```

# N% en fonction de C%


```{r, fig.width=10, fig.height=8}
data %>%
  ggplot(aes(x=C, y=N, label=CO2)) + 
  geom_point(aes(size=CO2, color=N_nutrition)) + 
  scale_color_brewer(palette = "Accent")+
  geom_text(size=2)
```

# N% en fonction de la biomasse

```{r, fig.width=10, fig.height=8}
read.csv("../data/OC_08_dry_biomass.csv", sep=';') %>%
  filter(!str_detect(TubeVide, "Date")) %>%
  mutate(Dry_mass_mg = (parse_number(Tube_masse_seche)- parse_number(TubeVide))*1000) %>%
  select(Tube, Dry_mass_mg) %>% 
  inner_join(data, by="Tube") %>%
  select(-c(Tissue, RNA)) %>%
  filter(Dry_mass_mg >0) %>%
  ggplot(aes(x=Dry_mass_mg, y = N, label=CO2)) +
  geom_point(aes(size=CO2, color=N_nutrition))+
  stat_cor() + geom_smooth(method = 'lm', color='black', alpha=0.1) + 
  scale_color_brewer(palette = "Accent")+
  geom_text(size=2)
```

# C% en fonction de la biomasse

```{r, fig.width=10, fig.height=8}

read.csv("../data/OC_08_dry_biomass.csv", sep=';') %>%
  filter(!str_detect(TubeVide, "Date")) %>%
  mutate(Dry_mass_mg = (parse_number(Tube_masse_seche)- parse_number(TubeVide))*1000) %>%
  select(Tube, Dry_mass_mg) %>% 
  inner_join(data, by="Tube") %>%
  select(-c(Tissue, RNA)) %>%
  filter(Dry_mass_mg >0) %>%
  ggplot(aes(x=Dry_mass_mg, y = C, label=CO2)) +
  geom_point(aes(size=CO2, color=N_nutrition))+
  stat_cor() + geom_smooth(method = 'lm', color='black', alpha=0.1) + 
  scale_color_brewer(palette = "Accent")+
  geom_text(size=2)
```


