---
title: "Analyse de Carbone/Azote sous gradient de CO2"
author: "Océane"
output: 
  html_document:
    code_folding: hide
    toc: true
    toc_float: true
    df_print: paged
---


```{r setup, include=FALSE, warning=FALSE, error=FALSE}
knitr::opts_chunk$set(echo = TRUE)
library(DIANE)
library(tidyverse)
library(corrplot)
library(patchwork)
library(splines)
library(limma)
library(ggpubr)
load('../rdata/expression_data_no_mismatch.rdata')
```

## Context

Comme on a la variable continue du CO2 élevé, on se dit que les expressions différentielles deux à deux auront moins d'intérêt que des analyses par splines.

## Import et normalisation des données 


Données après correction des mix-up samples :

```{r import, fig.width=15, fig.height=15}
corrplot(cor(data), method = 'color')

tcc <- normalize(data, norm_method = 'tmm', iteration = FALSE)
conditions <- str_split_fixed(colnames(data), '_', 2)[,1]
tcc <- filter_low_counts(tcc, 10*length(conditions))
normalized_counts <- TCC::getNormalizedData(tcc)
draw_distributions(data) /
draw_distributions(normalized_counts)

draw_PCA(normalized_counts)
```

## Differential expression analysis

```{r}
DF <- 2
FDR <- 0.05

CO2 <- as.numeric(str_split_fixed(conditions, '\\.', 2)[,1])
CO2_spline <- ns(CO2, df = DF)

N <- str_split_fixed(conditions, '\\.', 2)[,2]

design <- model.matrix(~CO2_spline*N)
fit <- lmFit(normalized_counts, design) %>% 
  eBayes() 

CO2_coeffs <- 2:(1+DF)
N_coeff <- DF+2
CO2_N_coeffs <- (DF+3):ncol(design)

DEGs_CO2 <- rownames(topTable(fit, coef=CO2_coeffs, 
                        adjust.method = "fdr", 
                        p.value=FDR, number=20000))

DEGs_N <- rownames(topTable(fit, coef=N_coeff, 
                        adjust.method = "fdr", 
                        p.value=FDR, number=20000))

DEGs_CO2_N <- rownames(topTable(fit, coef=CO2_N_coeffs, 
                        adjust.method = "fdr", 
                        p.value=FDR, number=20000))
length(DEGs_CO2)
length(DEGs_N)
length(DEGs_CO2_N)
```


# Drawing the expression levels of some genes of interest

```{r, fig.width=6, fig.height=5}
genes <- sample(DEGs_CO2, 5)


draw_genes <- function(genes, normalized_counts, ncol=NULL){
  reshape2::melt(normalized_counts[genes,] , 
               quiet =T, value.name = "Expression") %>%
  rename(gene = Var1, condition = Var2) %>%
  separate(condition, into = c("CO2", "Nutrition", "rep")) %>%
  mutate(CO2 = as.numeric(CO2)) %>%
  ggplot(aes(x=CO2, y=Expression, color=Nutrition, fill = Nutrition)) +
  geom_point() + geom_smooth(method = "lm", se = TRUE,
                size = 1, alpha=0.1,
                formula = y ~ splines::ns(x, df = DF)) +
  facet_wrap(~gene, scales = 'free', ncol = ncol) + 
    theme_pubr() + scale_fill_brewer(palette="Accent")+ 
    scale_color_brewer(palette="Accent")+
    labs(title = "Normalized gene expression in CO2 gradient experiment", 
         subtitle = paste("Splines interpolation with DF=", DF))
}


draw_genes(genes, normalized_counts)
```

# Clustering of DEGs

```{r, fig.width=10, fig.height=10, message=FALSE}
draw_clusters <- function(normalized_counts, genes, clustering, ncol=NULL){
  reshape2::melt(normalized_counts[genes,], 
               quiet =T, value.name = "Expression") %>%
  rename(gene = Var1, condition = Var2) %>%
  separate(condition, into = c("CO2", "Nutrition", "rep")) %>%
  mutate(CO2 = as.numeric(CO2),
         cluster = clustering$membership[gene]) %>%
  group_by(gene) %>%
  mutate(Expression= (Expression-mean(Expression))/sd(Expression)) %>%
    group_by(cluster, CO2, Nutrition, rep) %>%
    mutate(N_genes = n()) %>%
    unite(Cluster_label, cluster, N_genes, sep = ', N=') %>%
  ggplot(aes(x=CO2, y=Expression, color=Nutrition, fill = Nutrition)) +
  geom_point(alpha=0.01)+geom_smooth(method = "lm", se = TRUE,
                size = 1, alpha=0.1,
                formula = y ~ splines::ns(x, df = DF)) +
  facet_wrap(~Cluster_label, scales = 'free', ncol = ncol) + 
    theme_pubr() +scale_fill_brewer(palette="Accent")+ 
    scale_color_brewer(palette="Accent")+
    labs(title = "Normalized clusters expression in CO2 gradient experiment", 
         subtitle = paste("Splines interpolation with DF=", DF))
}

draw_clusters(normalized_counts, DEGs_CO2, 
              run_coseq(conds = conditions, data = normalized_counts, 
                        genes = DEGs_CO2, K = 6, transfo = "arcsin", 
                        model = "Normal", seed = 123)) + ggtitle("C02 DEGs : clusters profiles")


draw_clusters(normalized_counts, DEGs_N, 
              run_coseq(conds = conditions, data = normalized_counts, 
                        genes = DEGs_N, K = 4, transfo = "arcsin", 
                        model = "Normal", seed = 123)) + ggtitle("N DEGs : clusters profiles")

draw_clusters(normalized_counts, DEGs_CO2_N, 
              run_coseq(conds = conditions, data = normalized_counts, 
                        genes = DEGs_CO2_N, K = 9, transfo = "arcsin", 
                        model = "Normal", seed = 123)) + ggtitle("N*CO2 DEGs : clusters profiles")
```


# Ontology enrichment of DEGs

```{r}
bg <- convert_from_agi(rownames(normalized_counts))
entrez <- convert_from_agi(DEGs_CO2)
go_CO2 <- enrich_go(entrez, bg)
DT::datatable(go_CO2) 

entrez <- convert_from_agi(DEGs_N)
go_N <- enrich_go(entrez, bg)
DT::datatable(go_N)

entrez <- convert_from_agi(DEGs_CO2_N)
go_CO2_N <- enrich_go(entrez, bg)
DT::datatable(go_CO2_N)
```


