---
title: "Analyse transcriptomique sous gradient de CO2"
author: "Océane"
output: 
  html_document:
    code_folding: hide
    toc: true
    toc_float: true
    df_print: paged
---


```{r setup, include=FALSE, warning=FALSE, error=FALSE}
knitr::opts_chunk$set(echo = TRUE)
library(DIANE)
library(tidyverse)
library(corrplot)
library(patchwork)
library(splines)
library(edgeR)
library(ggpubr)
load('../rdata/expression_data_no_mismatch.rdata')
```

# Contexte

Avec la variable continue du CO2 élevé, on se dit que les expressions différentielles deux à deux auront moins d'intérêt que des analyses par splines.
L'objective est donc de déterminer les profils des gènes différentiellements exprimés sur la base d'une interpolation polynomiale liée à l'élévation du CO2.

## Import et normalisation des données 


Données après correction des mix-up samples :

```{r import, fig.width=15, fig.height=15}
corrplot(cor(data), method = 'color')

tcc <- normalize(data, norm_method = 'tmm', iteration = FALSE)
conditions <- str_split_fixed(colnames(data), '_', 2)[,1]
tcc <- filter_low_counts(tcc, 10*length(conditions))
normalized_counts <- TCC::getNormalizedData(tcc)
draw_distributions(data) /
draw_distributions(normalized_counts)

draw_PCA(normalized_counts)
```

# Differential expression analysis

```{r}
DF <- 2
FDR <- 0.01

CO2 <- as.numeric(str_split_fixed(conditions, '\\.', 2)[,1])
CO2_spline <- ns(CO2, df = DF)

N <- str_split_fixed(conditions, '\\.', 2)[,2]
design <- model.matrix(~CO2_spline*N)

dge <- edgeR::DGEList(
    counts = normalized_counts,
    norm.factors = rep(1,ncol(normalized_counts)))
  
y <- edgeR::estimateDisp(dge, design)
fit <- edgeR::glmQLFit(y, design)

CO2_coeffs <- 2:(1+DF)
N_coeff <- DF+2
CO2_N_coeffs <- (DF+3):ncol(design)

annot <- gene_annotations$`Arabidopsis thaliana`
```

## CO2 DEGs



```{r}


CO2_dea <- edgeR::glmQLFTest(fit, coef = CO2_coeffs)$table %>%
  filter(PValue < FDR)

CO2_dea[,c("label", "description")] <- 
  annot[rownames(CO2_dea), c("label", "description") ]

CO2_dea[c("label", "description", "PValue", "logCPM", "logFC.CO2_spline1", "logFC.CO2_spline2")] %>%
  rename(CO2_spline1 = logFC.CO2_spline1, 
         CO2_spline2 = logFC.CO2_spline2) %>%
DT::datatable(
              options = list(scrollX = TRUE)) %>%
  DT::formatSignif(columns = c("PValue", "logCPM",  "CO2_spline1",  "CO2_spline2"),
                   digits = 4)%>%
  DT::formatStyle(
          columns = c("CO2_spline1"),
          target = c("cell", "row"),
          color = DT::styleInterval(cuts = c( 0 ), 
                                              values = c("#FF000035", "#72F02466")))%>%
  DT::formatStyle(
          columns = c("CO2_spline2"),
          target = c("cell", "row"),
          color = DT::styleInterval(cuts = c( 0 ), 
                                              values = c("#FF000035", "#72F02466")))

DEGs_CO2 <- rownames(CO2_dea)
```


## N DEGs


```{r}
N_dea <- edgeR::glmQLFTest(fit, coef = N_coeff)$table %>%
  filter(PValue < FDR)

N_dea[,c("label", "description")] <- 
  annot[rownames(N_dea), c("label", "description") ]


DT::datatable(N_dea[c("label", "description", "PValue", "logCPM", "logFC")], 
              options = list(scrollX = TRUE)) %>%
  DT::formatSignif(columns = c("PValue", "logCPM",  "logFC"),
                   digits = 4)%>%
  DT::formatStyle(
          columns = c("logFC"),
          target = c("cell", "row"),
          color = DT::styleInterval(cuts = c( 0 ), 
                                              values = c("#FF000035", "#72F02466")))

DEGs_N <- rownames(N_dea)
```

## CO2*N DEGs



```{r}

CO2_N_dea <- edgeR::glmQLFTest(fit, coef = CO2_N_coeffs)$table %>%
  filter(PValue < FDR)

CO2_N_dea[,c("label", "description")] <- 
  annot[rownames(CO2_N_dea), c("label", "description") ]

CO2_N_dea[c("label", "description", "PValue", "logCPM", "logFC.CO2_spline1.NMix", "logFC.CO2_spline2.NMix")] %>%
  rename(CO2_spline1.NMix=logFC.CO2_spline1.NMix , CO2_spline2.NMix=logFC.CO2_spline2.NMix) %>%
DT::datatable( 
              options = list(scrollX = TRUE)) %>%
  DT::formatSignif(columns = c("PValue", "logCPM",  "CO2_spline1.NMix", "CO2_spline2.NMix"),
                   digits = 4)%>%
  DT::formatStyle(
          columns = c("CO2_spline1.NMix"),
          target = c("cell", "row"),
          color = DT::styleInterval(cuts = c( 0 ), 
                                              values = c("#FF000035", "#72F02466")))%>%
  DT::formatStyle(
          columns = c("CO2_spline2.NMix"),
          target = c("cell", "row"),
          color = DT::styleInterval(cuts = c( 0 ), 
                                              values = c("#FF000035", "#72F02466")))

DEGs_CO2_N <- rownames(CO2_N_dea)
```


## Venn diagram of the 3 types of DEGs

```{r}
draw_venn(list("DEGs_CO2"=DEGs_CO2, "DEGs_N"=DEGs_N, "DEGs_CO2_N"=DEGs_CO2_N))
```


# Profiles of Nitrate genes

```{r, fig.width=16, fig.height=15}

ngenes <- read.table('../data/Ngenes.csv', h=T, sep = ';')

genes <- sample(DEGs_CO2, 5)


draw_genes <- function(genes, normalized_counts, ncol=NULL, labels = FALSE, annotation = F){
  
  genes <- intersect(genes, rownames(normalized_counts))
  data <- reshape2::melt(normalized_counts[genes,] , 
               quiet =T, value.name = "Expression") %>%
  rename(gene = Var1, condition = Var2) %>%
  separate(condition, into = c("CO2", "Nutrition", "rep")) %>%
  mutate(CO2 = as.numeric(CO2)) 
  if(labels) {
    if(annotation)
      data$label <- annot[match(data$gene, rownames(annot)), "label"]
    else
      data$label <- ngenes[match(data$gene, ngenes$AGI), "Gene"]
    data %>%
    ggplot(aes(x=CO2, y=Expression, color=Nutrition, fill = Nutrition)) +
    geom_point() + geom_smooth(method = "lm", se = TRUE,
                  size = 1, alpha=0.1,
                  formula = y ~ splines::ns(x, df = DF)) +
    facet_wrap(~label, scales = 'free', ncol = ncol) + 
      theme_pubr() + scale_fill_brewer(palette="Accent")+ 
      scale_color_brewer(palette="Accent")+
      labs(title = "Normalized gene expression in CO2 gradient experiment", 
           subtitle = paste("Splines interpolation with DF=", DF))
  }
  else{
    data$label <- ngenes[match(data$gene, ngenes$AGI), "Gene"]
    data %>%
    ggplot(aes(x=CO2, y=Expression, color=Nutrition, fill = Nutrition)) +
    geom_point() + geom_smooth(method = "lm", se = TRUE,
                  size = 1, alpha=0.1,
                  formula = y ~ splines::ns(x, df = DF)) +
    facet_wrap(~gene, scales = 'free', ncol = ncol) + 
      theme_pubr() + scale_fill_brewer(palette="Accent")+ 
      scale_color_brewer(palette="Accent")+
      labs(title = "Normalized gene expression in CO2 gradient experiment", 
           subtitle = paste("Splines interpolation with DF=", DF))
  }
}


draw_genes(ngenes[ngenes$Role == "nitrate uptake transport and metabolism","AGI"], normalized_counts, ncol = 4, labels = T)
draw_genes(ngenes[ngenes$Role == "negative regulator","AGI"], normalized_counts, ncol = 4, labels = T)
draw_genes(ngenes[ngenes$Role == "positive regulator","AGI"], normalized_counts, ncol = 3, labels = T)/
draw_genes(ngenes[ngenes$Role == "signalling","AGI"], normalized_counts, ncol = 3, labels = T)


load("../../Combi/Results/network_N_CO2.RData")
candidates <- c(network_N_CO2$ranking$id[1:6], "AT2G21900","AT3G46600", network_N_CO2$ranking$id[8:13])
draw_genes(candidates, normalized_counts, ncol = 3, labels = T, annotation  = T)

```


# Ontology enrichment of DEGs

## CO2 DEGs

```{r, fig.width=12, fig.height=8}
bg <- convert_from_agi(rownames(normalized_counts))
entrez <- convert_from_agi(DEGs_CO2)
go_CO2 <- enrich_go(entrez, bg)
# DT::datatable(go_CO2,
#                   options = list(scrollX = TRUE)) 
draw_enrich_go(go_CO2)
```

## Nitrate DEGs


```{r, fig.width=12, fig.height=8}
entrez <- convert_from_agi(DEGs_N)
go_N <- enrich_go(entrez, bg)
# DT::datatable(go_N,
#                   options = list(scrollX = TRUE))
draw_enrich_go(go_N)
```


## CO2*N DEGs

```{r, fig.width=12, fig.height=18}
entrez <- convert_from_agi(DEGs_CO2_N)
go_CO2_N <- enrich_go(entrez, bg)
# DT::datatable(go_CO2_N,
#                   options = list(scrollX = TRUE))
draw_enrich_go(go_CO2)
```

# Clustering of DEGs

```{r, fig.width=10, fig.height=10, message=FALSE, warning=FALSE}
draw_clusters <- function(normalized_counts, genes, clustering, ncol=NULL){
  reshape2::melt(normalized_counts[genes,], 
               quiet =T, value.name = "Expression") %>%
  rename(gene = Var1, condition = Var2) %>%
  separate(condition, into = c("CO2", "Nutrition", "rep")) %>%
  mutate(CO2 = as.numeric(CO2),
         cluster = clustering$membership[gene]) %>%
  group_by(gene) %>%
  mutate(Expression= (Expression-mean(Expression))/sd(Expression)) %>%
    group_by(cluster, CO2, Nutrition, rep) %>%
    mutate(N_genes = n()) %>%
    unite(Cluster_label, cluster, N_genes, sep = ', N=') %>%
  ggplot(aes(x=CO2, y=Expression, color=Nutrition, fill = Nutrition)) +
  geom_point(alpha=0.01)+geom_smooth(method = "lm", se = TRUE,
                size = 1, alpha=0.1,
                formula = y ~ splines::ns(x, df = DF)) +
  facet_wrap(~Cluster_label, scales = 'free', ncol = ncol) + 
    theme_pubr() +scale_fill_brewer(palette="Accent")+ 
    scale_color_brewer(palette="Accent")+
    labs(title = "Normalized clusters expression in CO2 gradient experiment", 
         subtitle = paste("Splines interpolation with DF=", DF))
}

draw_clusters(normalized_counts, DEGs_CO2, 
              run_coseq(conds = conditions, data = normalized_counts, 
                        genes = DEGs_CO2, K = 6, transfo = "arcsin", 
                        model = "Normal", seed = 123)) + ggtitle("C02 DEGs : clusters profiles")


draw_clusters(normalized_counts, DEGs_N, 
              run_coseq(conds = conditions, data = normalized_counts, 
                        genes = DEGs_N, K = 4, transfo = "arcsin", 
                        model = "Normal", seed = 123)) + ggtitle("N DEGs : clusters profiles")

draw_clusters(normalized_counts, DEGs_CO2_N, 
              run_coseq(conds = conditions, data = normalized_counts, 
                        genes = DEGs_CO2_N, K = 9, transfo = "arcsin", 
                        model = "Normal", seed = 123)) + ggtitle("N*CO2 DEGs : clusters profiles")
```





